【裁判字號】    97,聲,1752
【裁判日期】    970731
【裁判案由】    返還提存物
【裁判全文】
臺灣臺北地方法院民事裁定              97年度聲字第1752號
聲  請  人  捷利旅行社有限公司
法定代理人  甲○○
相  對  人  環宇旅行社股份有限公司
法定代理人  丁○○
            戊○○
            乙○○
            丙○○
上列當事人間返還提存物事件，本院裁定如下：
    主  文
聲請駁回。
    理  由
一、聲請意旨略以：聲請人與相對人間請求給付票款事件，聲請
    人前依本院86年度裁全字第1397號民事裁定為擔保假扣押，
    曾提供新臺幣（下同）32,000元為擔保金，並以本院86年度
    存字第1773號提存事件提存在案。茲上開假扣押裁定業經本
    院以87年度全聲字第168 號裁定撤銷，聲請人亦已撤回假扣
    押強制執行，並聲請本院通知相對人於25日內行使權利而未
    行使，聲請人自得聲請返還擔保金等語。
二、按返還擔保金，依民事訴訟法第106 條準用第104 條之規定
    ，須符合：(一)應供擔保之原因消滅者；(二)供擔保人證明受擔
    保利益同意返還者；(三)訴訟終結後供擔保人證明已定20日以
    上之期間催告受擔保利益人行使權利而未行使，或法院依供
    擔保人之聲請，通知受擔保利益人於一定期間內行使權利並
    向法院為行使權利之證明而未證明者之要件，法院始得裁定
    返還擔保金。次按公司經中央主管機關撤銷或廢止登記者，
    應行清算，公司法第26條之1 準用同法第24條定有明文。而
    公司之清算，除公司法或章程另有規定或股東會另選清算人
    外，以全體董事為清算人，於執行職務之範圍內，為公司之
    負責人，此觀諸公司法第322 條第1 項、第8 條第2 項規定
    ，及最高法院83年度臺上字第429 號裁判意旨亦明。
三、經查：聲請人主張其業聲請本院通知相對人於25日內行使權
    利而未行使，固據提出本院97年4 月3 日北院隆民風96年度
    聲字第5079號函為證。惟查：相對人經主管機關於86年5 月
    7 日建二公字第05727400號撤銷登記，有經濟部公司及分公
    司基本資料查詢明細等在卷可憑，依公司法第26條之1 準用
    同法第24條規定，相對人公司應行清算。而經本院查詢結果
    ，相對人公司並未選任清算人，有公務電話紀錄科附卷可參
    ，揆諸前揭說明，應以其全體董事為清算人而為公司之負責
    人。又依相對人公司董監事資料所載，相對人公司除董事長
    湯福參外，尚有董事戊○○、乙○○、辛鴻林、丙○○、莊
    明福，其中辛鴻林、莊明福已分別於90年3 月31日、95年3
    月2 日死亡，聲請人通知相對人行使權利時，自應以董事湯
    福參、戊○○、乙○○、丙○○為相對人公司之負責人，並
    均合法通知行使權利而未行使，始得聲請返還擔保金。本件
    聲請人固曾以董事湯福參、戊○○、乙○○、丙○○為相對
    人公司之負責人聲請本院通知其行使權利，惟該行使權利通
    知函送達時，董事洪振宗之住所已遷移至高雄市○○區○○
    路9 號（96年2 月7 日遷入），有內政部戶政司戶役政資料
    電子閘門系統個人基本資料、遷徙紀錄資料查詢結果在卷可
    憑，該行使權利通知函仍於原住所即高雄市○鎮區○○路20
    巷28號為寄存送達，自未合法送達，其所為行使權利之通知
    自亦非合法。聲請人既未合法通知受擔保利益人於一定期間
    內行使權利，依上所述，其所為聲請，即與返還擔保金之要
    件不符，自不能准許。
中    華    民    國    97    年    7     月    31    日
                  民事第二庭    法  官  陳秀貞
以上正本係照原本作成。
如不服本裁定應於送達後10日內向本院提出抗告狀，並繳納抗告
費新臺幣1,000元。
中    華    民    國    97    年    7     月    31    日
                                書記官  劉碧輝


司法院資訊處製作；財團法人民間司法改革基金會備份。
